【裁判字號】    90,交訴,265
【裁判日期】    901016
【裁判案由】    過失致死等
【裁判全文】
臺灣臺南地方法院刑事判決                          九十年度交訴字第二六五號
    公  訴  人  臺灣台南地方法院檢察署檢察官
    被      告  甲○○
右列被告因過失致死等案件，經檢察官提起公訴（九十年度偵字第七０六四號），本
院判決如左：
    主  文
甲○○服用酒類，不能安全駕駛動力交通工具而駕駛，處有期徒刑伍月；又因過失致
人於死，處有期徒刑壹年；又駕駛動力交通工具肇事，致人死而逃逸，處有期徒刑壹
年肆月。應執行有期徒刑貳年陸月。
    事  實
一、甲○○於民國九十年六月十五日九時三十分許，在台南市○○路○段六七三號「
    百樂舞廳」，飲用啤酒、玫瑰紅等酒類後，已達不能安全駕駛動力交通工具之程
    度，原應注意飲酒後，吐氣所含酒精濃度超過每公升０‧二五毫克以上者，將為
    酒力所困，辨識力、注意力、反應力均不如常，依規定不得駕車，竟於翌（十六
    ）日凌晨四時四十五分許，仍駕駛車牌號碼ＳＱ─五二二六號自用小客車（蔡文
    富所有），沿台南市○○○街由南往北方向行駛，途經該街五九二巷口南側附近
    時，原應注意汽車行駛時，駕駛人應注意車前狀況，並隨時採取必要之安全措施
    ，而依當時天候晴朗、夜間有照明、路面乾燥無缺陷、道路上未有任何障礙物、
    視距復屬良好等情形以觀，客觀上亦無不能注意之情事，其竟疏於注意車前狀況
    ，並因酒後操控能力變差，自後追撞前方同向車道由陳志人所騎乘車牌號碼ＴＦ
    Ｖ─九五五號輕型機車，陳志人受撞後飛彈至自用小客車車頭引擎蓋後，滾落路
    旁，機車則受自用小客車拖行四十八公尺。詎甲○○駕車肇事並致陳志人受傷後
    ，竟未下車察看陳志人之傷勢，將車頭大燈熄滅，駕車往台南市○○街方向加速
    逃逸，在場目睹車禍之丙○○見狀，即駕車尾隨，行至台南市○○街時，丙○○
    記下甲○○所駕車輛之車牌號碼後，適遇警方駕車巡邏，丙○○即向警方告發肇
    事車輛，並導引警方到肇事現場救護陳志人，陳志人經送醫急救後，延至同年月
    二十日上午十時許因腦挫傷合併顱內出血等傷害不治死亡。甲○○駕車逃逸行至
    台南市○○路與吉安路口處，因車禍車輛毀損，引擎冒煙無法行駛，而停滯路口
    ，適乙○○駕車行經上開路口，即詢問是否發生車禍撞擊，甲○○則佯稱：「沒
    有。」，乙○○即協助甲○○將自用小客車推至路旁，並於甲○○指示行進路線
    下，搭載甲○○返回台南縣麻豆鎮○○路六之二號四樓住處。警方發現肇事車輛
    之車牌號碼，循線追查ＳＱ─五二二六號自用小客車車主蔡文富，尚不知實際車
    禍肇事之駕駛人時，甲○○隨同蔡文富，在九十年六月十六日下午二時許，前往
    台南縣警察局麻豆分局麻豆派出所暨台南市警察局第四分局交通隊自首坦承犯行
    ，並於同日下午四時十七分許，測得其呼氣之酒精濃度為每公升０．二０毫克，
    進而接受裁判。
二、案經台南縣警察局新營分局報告暨臺灣臺南地方法院檢察署檢察官據報相驗後自
    動檢舉偵查起訴。
    理  由
一、訊據被告甲○○固坦承於右揭時、地，酒後駕車撞及陳志人騎乘機車，致陳志人
    傷亡，且未救護陳志人送醫，逕行離去之事實，惟矢口否認有何肇事逃逸犯行，
    辯稱：當時伊已經喝醉了，不記得乙○○載他回去，也不知車子在那裡云云。經
    查：
（一）被告甲○○於警訊中即供稱：「：：當時我離開百樂舞廳沿健康三街向北行駛
      ，途中我知道有撞到東西，但不知道是撞到什麼，所以末下車查看，是妹妹到
      家中告知時，我才知道是撞到人、車。」等語，且經證人丙○○到庭證結證稱
      ：「當時我看到一台車子從右側擦撞到一台機車，有出火花，看到肇事車沒停
      ，還把大燈關掉，之後就直行加速逃逸。我看他沒停，我在對向車道轉彎追他
      ，追到湖美街口，我看他還有開窗看後面，看不清是男是女，我就記車牌告訴
      巡邏警察，並將巡邏車帶到肇事現場。」，及證人乙○○證稱：「我認為她是
      喝醉了，但仍可指揮我載他回去，如果他沒有指路，光報住址，我無法載他回
      去，他在車上還在吐一次，他是住大樓，他自己走進去，走的很快。」等情，
      依被告甲○○駕車撞擊陳志人騎乘機車，造成其自用小客車車頭損毀，前擋風
      玻璃龜裂，復將機車拖行長達四十六點八公尺之車禍狀況，此有道路交通事故
      調查報告表一紙、台南市警察局處理交通事故紀錄表一紙，現場及車損照片二
      十五張在卷足資佐證，足見二車撞擊力道非輕，參酌證人丙○○證稱被告肇事
      即熄滅車頭大燈，逕自加速逃逸，途中並開啟車窗等情；及證人乙○○證述被
      告猶能指引返家路線等之被告甲○○車禍肇事反應行為觀之，被告顯知悉其車
      禍肇事，自應下車察看，如其停車察看，焉有不知被害人受傷之理？被告非但
      未停車察看，反而逕自加速離去，益證被告具有肇事逃逸之故意。
（二）次查，被害人陳志人因具有本件車禍死亡，除有奇美醫院中心診斷證明書一紙
      在卷足參外，尚經臺灣臺南地方法院檢察署檢察官督同檢驗員相驗屬實，並製
      有勘驗筆錄、驗斷書及相驗屍體證明書各一份存卷可考。按汽車駕駛人飲酒後
      吐氣所含酒精濃度超過每公升０‧二五毫克以上者，不得駕車；又汽車行駛時
      ，駕駛人應注意車前狀況，並隨時採取必要之安全措施，道路交通安全規則第
      一百十四條第二款、第九十四條第三項分別定有明文。本件被告甲○○駕車時
      自應注意上開規定，而當時天候晴朗、夜間有照明、路面乾燥無缺陷、道路上
      未有任何障礙物、視距復屬良好等情，則有前述道路交通事故調查報告表載明
      可考，據此判斷，客觀上亦無不能注意之情事，其竟仍酒後駕車，並疏於注意
      車前狀況，以致駕車撞及被害人，是其駕車肇事之行為，顯然具有過失。另被
      告之過失駕駛行為，與被害人之死亡結果間，復具有相當因果關係，亦屬顯然
      。
（三）按酒精使用後對人體之影響，除造成自主神經系統亢奮，與認知功能之暫時性
      缺損外，與駕駛能力有關者，為對於移動景物的追蹤能力、經強光照射後恢復
      視力，及監視四周的注意力等，而此三種能力在夜間駕車尤其重要，許多人飲
      酒後因沒有可自覺的生理反應，以致腦部功能已缺損而仍不自知照常開車，此
      乃許多酒後駕車造成意外事故之主因之一（台北醫學院附設醫院精神科蔡尚穎
      主任論文「酒精對人體生理與行為之影響」參照），亦為刑法修正增訂第一百
      八十五條之三之立法理由。次按，許多研究指出呼氣酒精濃度達每公升０．二
      五毫克以上或血液中酒精濃度達０．０五﹪（五０mg/dl）以上，將使其複雜
      技巧障礙、駕駛能力變壞肇事率比未飲酒時高二倍（參見司法院第四十五、第
      四十六期司法業務研究會研究專輯刑事法律專題研究（十七）第三０七頁，中
      央警察大學交通學系暨交通管理研究所蔡中志——對飲酒不能安全駕駛之執法
      研究）。再者，道路交通安全規則第一百十四條第二款規定，汽車駕駛人飲酒
      後吐氣所含酒精成份（即濃度）超過每公升０．二五毫克以上者，不得駕車，
      即是基於酒精對人體中樞神經系統有麻醉作用，為維護安全駕駛，而為之禁止
      規定。另刑法第一百八十五條之三所稱服用酒類或其他相類之物，不能安全駕
      駛動力交通工具之公共危險條款，則屬抽像危險犯之規定，此種抽象危險犯係
      伴隨飲酒過量駕車之行為而當然成立。換言之，只需客觀上有此種行為出現，
      危險即視為存在，是否果真肇事，並不影響公共危險罪責之成立，然如確實因
      之駕車肇事，其刑責之明顯性，自更不待言。又參考德國、美國之認定標準，
      對於酒精濃度呼氣已達每公升０．五五毫克或血液濃度達０．一一％以上，肇
      事率為一般正常人之十倍，認為已達「不能安全駕駛」之標準；至於上揭數值
      以下之行為，如輔以其他客觀事實得作為「不能安全駕駛」之判斷，亦認為應
      依刑法第一百八十五條之三之規定移送法辦處以刑罰，此有法務部八十八年五
      月十八日法八八檢字第００一六六九號函可資參照。
（四）另依醫學研究，血液酒精濃度為呼氣酒精濃度之二千一百倍至二千三百倍，而
      人體血液酒精濃度之消減速率，為每小時減少每百公升十五至二十毫克等結果
      ，有國立臺灣大學醫學院八十五年九月二十五日（八五）醫秘字第二０八二號
 函影本一份存卷可考。經查，本件被告飲酒後，於同日凌晨四時四十五分許，
      即駕駛自用小客車返家途中車禍肇事，嗣於同日下午四時十七分，始經警測得
      其呼氣酒精濃度為每公升０‧二０毫克，其駕車肇事距測試其酒精濃度之時間
      ，二者相距約十一時三十二分依據對被告最有利之標準推算，其肇事當時之呼
      氣酒精濃度約為每公升０‧九三二毫克（0.20mg/l×2100÷10＝42mg/ml ；
      42＋11.5×15＝214.5mg/ml, 214.5÷2300×10＝0.932mg/l）。該數值顯逾法
      務部所定之每公升０．五五毫克之標準，並已超過道路交通安全規則之規定每
      公升０．二五毫克以上不得駕駛之規定。再參諸被告於駕車自後追撞被害人騎
      乘之機車之事實，顯見被告當時之注意力已無法集中，飲酒確已造成影響其判
      斷力及肢體協調能力，其不能安全駕駛甚明，是本件事證已臻明確，被告上開
      犯行均堪以認定。
四、核被告甲○○所為，係犯刑法第二百七十六條第一項之普通過失致死罪、及同法
    第一百八十五條之三、第一百八十五條之四之公共危險罪。又被告所犯前述三罪
    間，構成要件不同，行為互殊，應予分論併罰。又被告所犯過失致人於死罪，係
    酒醉駕車肇事因而致人死亡，且依法應負刑事責任，故應依道路交通管理處罰條
    例第八十六條第一項之規定，加重其刑。次查被告於肇事後，有偵查權之公務員
    或機關尚不知實際車禍肇事之駕駛人時，即隨同蔡文富前往台南縣警察局麻豆分
    局麻豆派出所暨台南市警察局第四分局交通隊自首坦承犯行，進而接受裁判之事
    實，業據證人即台南市警察局第四分局交通隊員警余迺富於偵查中證述無訛（詳
    見台灣台南地方法院檢察署九十年度偵字第七０六四號偵查卷第四十頁背面、第
    四十一頁），是應依刑法第六十二條前段自首之規定，減輕其刑。至其前開犯行
    ，刑有加重及減輕。應依刑法第七十一條第一項之規定，先加後減。本院審酌被
    告犯罪之動機、目的，其生活狀況、品行、智識程度、本件犯罪所生之危險、損
    害，與其過失程度，以及其駕車肇事時，經推算其吐氣酒精濃度高達每公升一‧
    ０二毫克，是其酒後駕車嚴重危害交通安全，復肇事後棄被害人於不顧，逕自逃
    逸，嚴重危害社會安全、犯罪後未能供承犯行，猶飾詞狡辯欲脫卸刑責，且未迄
    今仍未能與被害人家屬達成和解等一切情狀，量處如主文所示之刑，以示懲儆。
據上論斷，應依刑事訴訟法第二百九十九條第一項前段，刑法第一百八十五條之三、
第二百七十六條第一項、第一百八十五條之四、第六十二條前段、第五十一條第五款
、第七十一條第一項，道路交通管理處罰條例第八十六條第一項，罰金罰鍰提高標準
條例第一條前段，判決如主文。
中      華      民      國    九十      年      十      月     十六     日
                                 臺灣臺南地方法院交通法庭
                                     法  官
如不服本判決，應於判決送達後十日內向本院提出上訴狀( 應附繕本 )。
附錄本案論罪科刑法條全文：
刑法第二百七十六條第一項
因過失致人於死者，處二年以下有期徒刑、拘役或二千元以下罰金。
刑法第一百八十五條之三
服用毒品、麻醉藥品、酒類或其他相類之物，不能安全駕駛動力交通工具而駕駛者，
處一年以下有期徒刑、拘役或三萬元以下罰金。
刑法第一百八十五條之四
駕駛動力交通工具肇事，致人死傷而逃逸者，處六月以上五年以下有期徒刑。


司法院資訊處製作；財團法人民間司法改革基金會備份。
